【裁判字號】    92,交易,92
【裁判日期】    920725
【裁判案由】    業務過失傷害
【裁判全文】
臺灣臺北地方法院刑事判決                          九十二年度交易字第九二號
    公  訴  人  臺灣臺北地方法院檢察署檢察官
    被      告  甲○○  男，四.
右列被告因業務過失傷害案件，經檢察官提起公訴（九十一年度偵字第二０四五九號
），本院判決如左：
    主    文
甲○○無罪。
    理    由
一、公訴意旨略以：被告甲○○為營業用小客車（計程車）司機，負責駕駛營業用小
    客車載運乘客，為從事駕駛業務之人；民國九十年八月六日凌晨零時四十分許，
    被告駕駛車牌號碼Ｃ二－０六一號營業小客車沿臺北市○○○路○段由西向東方
    向行駛，行經該路段與復興北路交岔路口，擬由西向東方向直行通過路口之際，
    原應注意車前狀況、隨時採取必要之安全措施，而當時天氣晴、夜間有照明、視
    距良好、市區○○道路乾燥、無缺陷及障礙、行車管制號誌運作正常，依被告之
    智識、能力，又無不能注意之情事，詎被告竟疏於注意、貿然前行，適張松發駕
    駛車牌號碼ＢＥ－七０一五號自用小客車搭載其女乙○○沿臺北市○○○路由南
    向北方向行駛，被告所駕車輛遂撞擊張松發所駕車輛，張松發所駕車輛因而打滑
    撞及路口北側復興北路中央交通分隔島，乙○○因撞擊力受有膀胱破裂之傷勢，
    經乙○○提出告訴，因認被告涉犯刑法第二百八十四條第二項前段從事業務之人
    ，因業務上過失傷害人罪。
二、按犯罪事實應依證據認定之，無證據不得推定其犯罪事實，刑事訴訟法第一百五
    十四條定有明文。又認定不利於被告之事實，須依積極證據，苟積極證據不足為
    不利於被告事實之認定時，即應為有利於被告之認定，更不必有何有利之證據，
    最高法院三十年上字第八一六號著有判例可資參照；且告訴人之告訴，係以使被
    告受刑事訴追為目的，是其陳述是否與事實相符，仍應調查其他證據以資審認；
    被害人之陳述如無瑕疵，且就其他方面調查又與事實相符，固足採為科刑之基礎
    ，倘其陳述尚有瑕疵，則在未究明前，遽採為論罪科刑之根據，即難認為適法；
    告訴人以使被告受刑事處分為目的，所陳被害情形，以及對於被告之攻擊，必須
    無瑕疵可指，而就其他方面調查又與事實相符者，始得資為判決之基礎，迭經最
    高法院五十二年台上字第一三００號、八十三年度台上字第九八九號、五十五年
    度台上字第一七號、七十九年度台上字第三九二三號、八十一年度台上字第三五
    三九號闡釋甚明。本件公訴意旨認被告甲○○涉有刑法第二百八十四條第二項前
    段從事業務之人，因業務上過失傷害人罪，無非係以告訴人乙○○之指訴、
    被告於警、偵訊中坦承所駕車輛於右揭時、地與張松發所駕車輛發生擦撞、臺
    北市政府警察局松山分局交通分隊道路交通事故調查報告表、談話紀錄表、補充
    資料表、現場照片、車輛照片、診斷證明書為論據。訊之被告固不否認為營業
    用小客車司機，負責駕駛營業用小客車載運乘客，為從事駕駛業務之人，於九十
    年八月六日凌晨零時四十分許，駕駛車牌號碼Ｃ二－０六一號營業小客車沿臺北
    市○○○路○段由西向東方向行駛，行經該路段與復興北路交岔路口，擬由西向
    東方向直行通過路口之際，前車頭保險桿、車牌部分與張松發所駕駛、搭載其女
    即告訴人乙○○、沿臺北市○○○路由南向北方向行駛、車牌號碼ＢＥ－七０一
    五號自用小客車之左側車身擦撞，被告所駕車輛前車牌因而捲曲、掉落，張松發
    所駕車輛亦因而失控打滑衝撞路口北側復興北路中央交通分隔島，乙○○因撞擊
    力受有膀胱破裂之傷勢等情，惟堅決否認有因過失傷害人之犯行，辯稱：當日其
    駕車行經臺北市○○○路○段、復興北路口曾停等紅燈，俟燈號變換後始前行進
    入路口，本件車禍發生乃張松發駕駛車輛高速闖越紅燈進入路口，其雖發現並緊
    急煞停閃避，但張松發所駕車輛左側車身仍刮擦其前車頭、車牌部分，因而失控
    打滑衝撞交通分隔島，致車內告訴人受傷，其依交通號誌指示行駛、並無過失等
    語。
三、經查：
（一）被告為營業用小客車（計程車）司機，負責駕駛營業用小客車載運乘客，為從
      事駕駛業務之人，九十年八月六日凌晨零時四十分許，被告駕駛車牌號碼Ｃ二
      －０六一號營業小客車沿臺北市○○○路○段由西向東方向行駛，行經該路段
      與復興北路交岔路口，擬由西向東方向直行通過路口之際，適張松發駕駛車牌
      號碼ＢＥ－七０一五號自用小客車搭載其女即告訴人沿臺北市○○○路由南向
      北方向行駛，被告所駕車輛前車頭保險桿與張松發所駕駛車輛之左側車身擦撞
      ，被告所駕車輛前車牌因而捲曲、掉落，張松發所駕車輛亦因而失控打滑衝撞
      路口北側復興北路中央交通分隔島，告訴人因撞擊力受有膀胱破裂等傷勢之事
      實，業據被告自承屬實，核與告訴人指述情節及臺北市政府警察局松山分局交
      通分隊道路交通事故調查報告表、談話紀錄表、補充資料表、現場照片、車輛
      照片、診斷證明書所載大致相符；而當日天氣晴、夜間有照明、視距良好、市
      區○○道路乾燥、無缺陷及障礙、行車管制號誌運作正常，依被告之智識、能
      力，又無不能注意之情事，亦據臺北市政府警察局松山分局據報處理之員警觀
      察、記載明確，有臺北市政府警察局松山分局道路交通事故調查報告表附卷可
      稽。
（二）告訴人雖於警訊中指稱被告闖越行車管制號誌圓形紅燈，其父張松發所駕車輛
      始遭被告所駕車輛撞擊而失控打滑、衝撞交通分隔島，但：
    １告訴人於本院審理中供陳其當日適低頭撥打行動電話，故並未實際察見事故路
      口行車管制號誌為何，是關於被告駕駛車輛闖越紅燈一節，告訴人僅係依據其
      父張松發之陳述，而張松發係告訴人之父，復為當日車禍事件當事人之一，其
      供述是否與事實相符，已非無疑，是尚難僅憑告訴人之指訴，遽認被告當日駕
      駛車輛闖越紅燈。
    ２被告所駕車牌號碼Ｃ二－０六一號營業小客車與告訴人所乘車牌號碼ＢＥ－七
      ０一五號自用小客車擦撞地點，依卷附臺北市政府警察局松山分局道路交通事
      故調查報告表所載被告所駕車輛最後停放地點判斷，係靠近肇事路口東側、距
      路口東側南京東路三段約九‧二公尺（即復興北路南向北方向第三、第四車道
      之寬度總和）、距路口南京東路三段西向東方向停止線約四十二‧五公尺（計
      算方式：「南京東路三段西向東方向停止線至路緣之距離」十四‧八公尺，加
      上「復興北路北向南方向四車道寬度」五‧二、三‧七、三‧六、四公尺，加
      上「復興北路交通分隔島寬度」三‧六公尺，加上「被告所駕車輛車尾至交通
      分隔島邊緣延長線距離」三‧六公尺，加上「被告所駕車輛車身長度」約四公
      尺）、距路口復興北路南向北方向停止線約十九‧四公尺處，此經本院職權函
      請臺北市政府警察局松山分局派員測量明確，有臺北市政府警察局松山分局北
      市警松分刑字第０九二六一六三０七００號覆函暨道路交通事故調查報告表、
      測量報告在卷可考，亦即被告所駕車輛碰撞前已進入路口達四十二‧五公尺、
      越過所有復興北路北向南方向車道、即將通過路口、進入路口東側南京東路三
      段，告訴人所乘車輛則甫進入路口約十九‧四公尺。
    ３再被告所駕車輛當日僅前保險桿有輕微擦痕、車牌捲曲、掉落，張松發所駕駛
      、告訴人乘坐之自用小客車左側車身亦僅有輕微刮擦痕，無明顯碰撞、凹損，
      有交通事故補充資料表、現場、車輛照片可按，至告訴人所乘車輛右前車頭嚴
      重破損、凹陷係因該車輛高速猛力撞擊路口北側復興北路交通分隔島所致，此
      經被告、張松發陳明在卷，核與道路交通事故調查報告表、現場照片、車輛照
      片所示張松發所駕車輛在地面留下三道分別長達十五、十‧四、六‧二公尺、
      均朝向交通分隔島之不規則輪胎印痕，車窗玻璃、保險桿碎片均散落在交通分
      隔島旁，且交通分隔島破裂、鋼筋外露等節吻合，是被告所駕車輛車頭與告訴
      人所乘車輛左側車身僅輕微碰觸，並無猛烈撞擊，因告訴人所乘車輛車速過快
      復試圖閃避被告所駕車輛，始失控撞及路口北側交通分隔島。
    ４告訴人之父張松發雖於警、偵訊中迭次指稱當時其見臺北市○○○路南北向行
      車管制號誌為綠燈，乃逕行進入路口，被告所駕車輛係闖越紅燈、撞擊其所駕
      車輛左側車身，其乃失控打滑撞及路口北側復興北路中央交通分隔島云云，其
      中張松發所駕車輛進入事故路口前並未停等紅燈，係直接進入路口，並與告訴
      人供述情節一致，然倘張松發及告訴人所述屬實，該路口南北向行車管制號誌
      應保持為圓形綠燈已有相當時間，南北向車流已通行相當時間，則被告如何駕
      駛車輛闖越紅燈進入路口、安然通過四車道之北向南方向車流達四十二‧五公
      尺之遙？
    ５反之，被告始終供稱當日其係綠燈起步行駛，因見告訴人所乘車輛高速闖越紅
      燈駛至，乃緊急煞停，然告訴人所乘車輛仍輕微擦撞其所駕車輛車頭，導致其
      所駕車輛前車牌捲曲掉落，告訴人所乘車輛並因閃避而失控打滑撞及交通分隔
      島，此觀談話紀錄表、警訊筆錄所載自明，參諸二車擦撞地點距離距路口東側
      南京東路三段約九‧二公尺、距路口南京東路三段西向東方向停止線約四十二
      ‧五公尺、距路口復興北路南向北方向停止線約十九‧四公尺、已越過所有復
      興北路北向南方向車道、即將通過路口、進入路口東側南京東路三段，且被告
      所駕車輛僅與告訴人所乘車輛左側車身輕微擦撞，業如前述，如被告所駕車輛
      闖越紅燈，應無可能順利駛越過半路口，是被告所辯要屬有據、非無可採，並
      無證據足認當日被告駕駛車輛闖越紅燈。
    ６既無證據足認被告當日駕駛車輛闖越紅燈，則被告依號誌指示通過路口，且於
      發現告訴人所乘車輛駛至時旋即煞停，僅前車頭仍閃避不及而與告訴人所乘車
      輛輕微擦撞導致前車牌捲曲、掉落，前皆提及，而被告所駕車輛並未在地面留
      下任何煞車痕跡，有道路交通事故調查報告表、現場照片可參，是亦無證據足
      認被告有超速行駛等過失行為，況被告對於未依號誌指示行駛之車輛猶能即時
      察覺而為煞停之安全措施，自亦難認有疏未注意車前狀況之情形。
    ７末按汽車駕駛人可信賴其他參與交通之對方亦能遵守交通規則，同時為必要之
      注意，謹慎採取適當之行動，而對於不可知之對方違規行為並無預防之義務，
      惟對於違規行為所導致之危險，若屬已可預見，且依法律、契約、習慣、法理
      及日常生活經驗等，在不超越社會相當性之範圍應有注意之義務者，仍有以一
      定之行為避免結果發生之義務，倘關於他人之違規事實已極明顯，同時有充足
      之時間可採取適當之措施以避免發生交通事故之結果時，即不得以信賴他方定
      能遵守交通規則為由，以免除自己之責任，最高法院七十四年台上字第四二一
      九號、八十四年台上字第五三六０號迭著有判例可資參照，故汽車駕駛人倘已
      盡法律、契約、習慣、法理、日常生活經驗下應盡之相當注意義務，對於他人
      之違規行為並無預見及防止之義務。本件被告依號誌指示行駛、並無超速或疏
      未注意車前狀況等過失，已盡其汽車駕駛人法律、習慣、日常生活經驗下應盡
      之相當注意義務，業經本院審認如前，揆諸前揭判例、說明，自不因其未能預
      見張松發闖越紅燈、超速行駛之違規行為致所駕車輛發生擦撞、告訴人受傷，
      即遽認其有過失。
四、既無證據足認被告有告訴人所指駕駛車輛闖越紅燈撞及其所乘車輛情事，則告訴
    人之指訴已非無瑕疵可指，此外亦查無被告有公訴人所指之疏未注意車前狀況等
    過失傷害犯行，不能證明被告此部分犯罪，依法自應為無罪之諭知。
據上論斷，應依刑事訴訟法第三百零一條第一項，判決如主文。
本案經檢察官呂朝章到庭執行職務。
中      華      民      國    九十二    年      七      月    二十五    日
                              臺灣臺北地方法院交通法庭
                                      法  官  洪  文  慧
右正本證明與原本無異。
如不服本判決，應於判決送達後十日內向本院提出上訴狀（應抄附繕本）。告訴人或
被害人如對於本判決不服者，應具備理由請求檢察官上訴，其上訴期間之計算係以檢
察官收受判決正本之日期為準。
                                      書記官  江  虹  儀
中      華      民      國      九十二  年    七      月    二十五      日


司法院資訊處製作；財團法人民間司法改革基金會備份。
